臺灣高等法院刑事裁定　　　　　　　　　　　　　　　九十一年度抗字第七二號
　　抗　告　人　臺灣臺北地方法院檢察署檢察官
　　具　保　人　甲○○　男　四.
　　被　　　告　丙○○　男　三.
右列抗告人因被告丙○○所涉傷害案聲請沒入保證金案件，對於臺灣臺北地方法院九
十一年度聲字第一六二七號，中華民國九十一年十月十八日裁定，提起抗告，本院裁
定如左：
    主  文
抗告駁回。
    理  由
一、原裁定意旨略以：按具保之被告逃匿者，應命具保人繳納指定之保證金額並沒入
    。不繳納者強制執行，保證金已繳納者沒入之。前項規定，於檢察官依（刑事訴
    訟法）第九十三條第三項但書及第二百二十八條第三項命具保者，準用之。刑事
    訴訟法第一百十八條定有明文。是沒入具保人繳納之保證金，應以被告在「逃匿
    中」為其要件；具保停止羈押之被告雖曾逃匿，但既經緝獲歸案，即不可再謂其
    逃匿而裁定沒入具保人繳納之保證金（最高法院八十七年度台抗字第四○六號裁
    定要旨參照）。經查，本件被告前雖曾因判決確定經傳拘無著，而有逃匿之事實
    ，經臺灣臺北地方法院檢察署發佈通緝，然其業於民國（以下同）九十一年十月
    七日經緝獲歸案，並解送至臺灣臺北監獄執行中，此有法務部在監在押資料表及
    臺灣高等法院被告全國前案紀錄表在卷可稽。被告現已無逃匿之事實，自不得再
    以被告逃匿為由，裁定沒入具保人繳納之保證金。依前說明，聲請人所指沒入保
    證金之事由已經消滅，所請核與刑事訴訟法前揭關於沒入保證金之規定尚有未符
    ，尚難准許，應予駁回等語。
二、抗告意旨略以：（一）刑事訴訟法第一百十八條沒入保證金之規定，其構成要件
    ，係以被告於具保停止羈押後故意逃匿者，始足當之，揆其立法意旨，係為保被
    告之隨傳隨到而設，被告經合法傳喚、拘提未到，推定其有逃匿事實，影響妨礙
    追訴權及刑罰權之行使，因而法律乃規定沒入保證金，顯著眼於懲處被告有逃匿
    之事實，換言之，被告於具保停止羈押後，一有逃匿行為，即應沒入具保人繳納
    之保證金額（參照最高法院二十七年抗字第一五○號判例、司法院院字第二七四
    五號解釋），自難以被告經通緝到案，一筆勾消其之前之逃匿事實，進一步更否
    認其有逃匿行為。次查所謂「具保之被告逃匿者」，係指具保之被告有逃匿之行
    為或事實，乃法理上之當然解釋，原審竟類推解釋，擴及係指被告在逃匿中，始
    得沒入保證金，則被告經傳拘未到，依原審見解，不得沒入保證金，必待法院為
    裁定時均未緝獲，始得為沒入之裁定，而法院裁判之日期，法律並未限定時日，
    是原審以沒入保證金，應以被告在逃匿中為其要件，亦即視被告於裁定前是否經
    緝獲為準，此舉不惟有違具保之目的，更無視法之安定性，顯有可議。（二）本
    件被告經合法傳拘未到，檢察官於九十一年八月二十日以乙○茂虧91執2665號函
    請具保人甲○○通知被保人（或帶同）丙○○於九十一年八月三十日上午十時到
    案接受執行，逾期該被保人如逃匿，即依法聲請沒入保證金二萬元，惟具保人甲
    ○○並未如期通知或帶同被告丙○○到案，本署乃依法拘提被告丙○○，因其去
    向不明拘提無著，本署乃於九十一年十月三日發布通緝，有本署通知函、通緝書
    稿等附卷可稽，被告顯有逃匿事實，並違反隨傳隨到之具保目的，原審裁定亦認
    被告經傳喚未到及拘提無著，被告有逃匿行為，至為明確，乃原審竟裁定駁回，
    不惟刑事訴訟法具保及沒入保證金之規定將成具文，本署之上開「逾期該被保人
    如逃匿，即依法聲請沒入保證金二萬元」之函示，亦無任何拘束力，其影響司法
    威信，不言而喻。原審對被告明顯逃匿之客觀證據事實，竟以毫無論理依據之說
    詞，裁定駁回聲請，其裁定違誤，至為明顯云云。
三、按具保停止羈押之被告逃匿者，應命具保人繳納指定之保證金額並沒入之，不繳
    納者強制執行，保證金已繳納者沒入之。又再執行羈押者，免除具保之責任。刑
    事訴訟法第一百十八條、第一百十九條第一項分別定有明文。又沒入具保人繳納
    之保證金，應以被告在逃匿中為其要件，具保停止押之被告雖曾逃匿，但既經
    緝獲歸案，即不可再謂其逃匿而裁定沒入具保人繳納之保證金，是沒入具保人繳
    納之保證金，應以被告在逃匿中為其要件，具保停止羈押之被告逃匿，於緝獲歸
    案再執行羈押時，具保人之具保責任即因被告再羈押而告消滅，法院在被告逃匿
    中未裁定沒入保證金，自不得於被告緝獲再執行羈押後以裁定補行沒入，此有最
    高法院七十五年度台非字第二四七號判決、八十七年台抗字第四０六號裁定可資
    參照。
四、經查，被告丙○○因傷害案件經判決確定後，雖經檢察官傳喚及拘提未到，檢察
    官並於九十一年八月二十日以乙○九一執二六六五號函通知具保人甲○○通知被
    保人（或帶同）丙○○於九十一年八月三十日上午十時到案接受執行，雖具保人
    屆期未帶受刑人前往受執行，具保人甲○○並未如期通知或帶同被告丙○○到案
    ，經臺灣臺北地方法院拘提被告丙○○，因其去向不明拘提無著，臺灣臺北地方
    法院檢察署乃於九十一年十月三日發布通緝，然被告丙○○於九十一年十月七日
    即遭緝獲到案執行，此均有臺灣臺北地方法院檢察署通知函、拘票、網路資料查
    詢單、通緝書稿、法務部在監在押資料表及臺灣高等法院全國前案紀錄表等附卷
    可稽，是被告丙○○雖於具保停止羈押後逃匿，但於原審法院裁定時業經緝獲歸
    案執行，則被告逃匿之事由業已消滅，法院自不得再裁定沒入保證金。從而，原
    審裁定駁回檢察官沒入保證金之聲請，經核並無不合，應予維持。抗告人仍執陳
    詞，以被告既有逃匿之事實，無需以被告在逃匿中為必要，法院即應裁定沒入具
    保人原繳之保證金為由指摘原裁定不當云云，為無理由，應予駁回。
五、據上論斷，依刑事訴訟法第四百十二條，裁定如主文。
中    華    民    國      九十一  年       十一     月      二十九      日
                              臺灣高等法院刑事第二十二庭
                                  審判長法  官  許  正  順
                                        法  官  林  明  俊
                                        法  官  邱  同  印
右正本證明與原本無異。
不得再抗告。
                                        書記官  莊  昭  樹
中    華    民    國      九十一  年       十二     月        二        日
